臺灣高等法院臺南分院民事判決
110年度上字第254號
上  訴  人  嘉翔精密製造有限公司


法定代理人  蔡嘉仁  
訴訟代理人  葉孝慈律師
            沈怡均律師
被上訴人    昱興電機企業有限公司

法定代理人  蔡佳靜  
訴訟代理人  王建強律師
            王韻茹律師
上列當事人間請求損害賠償事件，上訴人對於中華民國110年7月
20日臺灣臺南地方法院第一審判決（109年度訴字第607號），判
決提起上訴，本院於111年6月9日言詞辯論終結，判決如下：
    主  文
上訴駁回。
第二審訴訟費用由上訴人負擔。
    事實及理由
一、被上訴人之法定代理人原為蔡嘉仁，嗣變更為蔡佳靜，有經
    濟部工商登記公事資料查詢服務可稽查（見本院卷第119頁
    頁），並聲明承受訴訟（見本院卷第117頁之書狀），經核
    並無不合，應予准許。
二、本件上訴人主張：伊於民國（下同）108年11月29日向被上
    訴人購買AWEA立式加工中心機1台（下稱系爭機器），約定
    價金為新臺幣（下同）240萬元，應於109年1月31日以前（
    系爭契約誤載為108年1月31日）交貨至高雄市○○區○○路00○0
    號，兩造並簽立銷售合約書（下稱系爭銷售合約）。然被上
    訴人未依限交付系爭機器，經伊於109年3月9日限期催告被
    上訴人於同年月10日前交付，仍未交付，構成給付遲延之債
    務不履行，伊已於同年月27日發函解除兩造間之系爭銷售合
    約，且伊因無系爭機器製造滑塊零件，致伊失去取得訂單之
    機會，受有109年2月19日訂單可得利益之損失145萬8,630元
    ，及109年6月1日起至110年5月31日將來訂單損失（一年營
    業額損失）226萬8,021元，合計379萬3,846元之利益損失等
    情。爰依民法第231條第1項之規定，求為判命被上訴人應給
    付上訴人379萬3,846元，及自起訴狀繕本送達翌日起至清償
    日止，按週年利率百分之5計算之利息之判決（原審為上訴
    人敗訴之判決，上訴人聲明不服，提起上訴）。並上訴聲明
    ：㈠原判決廢棄。㈡被上訴人應給付上訴人379萬3,846元，及
    自起訴狀繕本送達翌日起至清償日止，按週年利率百分之5
    計算之利息。㈢願供擔保請准宣告假執行。
三、被上訴人則以：系爭銷售合約記載交貨期限為108年1月31日
    以前，係沿用舊約，系爭機器伊係向亞葳機電股份有限公司
    （下稱亞葳公司）購買，並約定交貨期限為109年3月10日，
    兩造就系爭銷售合約又合意交貨日期等待亞葳公司通知，嗣
    上訴人通知之交貨期限為109年3月10日，伊於同年月10日以
    後聯絡上訴人交付系爭機器，上訴人均明示拒絕，給付遲延
    不可歸責於伊，上訴人請求解除契約，並賠償因遲延所生損
    害，應無理由等語，資為抗辯，並答辯聲明：㈠上訴駁回。㈡
    如受不利判決，願供擔保請准宣告免為假執行。
四、兩造不爭執之事項：
  ㈠兩造於108年11月29日簽訂系爭銷售合約，約定上訴人以240
    萬元向被上訴人購買系爭機器，系爭銷售合約之交貨期限「
    109年1月31日」誤載為「108年1月31日」。上訴人並已依約
    交付貨款70萬元予被上訴人（見原審卷第21至23頁）。
  ㈡被上訴人於108年12月25日與亞崴公司簽訂銷售合約書，由被
    上訴人向亞崴公司購買系爭機器，約定交貨期限為109年3月
    10日（見原審卷第227至234頁）。
  ㈢被上訴人員工王昭文以LINE通知上訴人法定代理人蔡嘉仁，
    排定於109年3月10日交付系爭機器，並於109年3月9日以Lin
    e傳訊通知交機時間要延後一個月，上訴人法定代理人於同
    日回覆「明天3月10日機台沒交進來，就不收了，當你們放
    棄訂單」（見原審卷第25頁）。
  ㈣上訴人於109年3月27日寄發大社郵局第44號存證信函通知被
    上訴人解除系爭銷售合約，並要求被上訴人於函到後5日內
    返還上訴人已交付貨款。被上訴人於109年3月30日收受後。
    被上訴人於109年4月17日以掛號寄送即期支票給上訴人，但
    上訴人於109年4月20日將該支票寄回（關於上訴人請求返還
    價金即貨款70萬部分，已因兩造於訴訟中成立和解而撤回晟
    田公司）（見原審卷第27至28、85至86、133至134頁）。
  ㈤亞崴公司、益全機械工業股份有限公司均為程泰集團之公司
    。
  ㈥上訴人所提出原證2、原證5、原證14、原證15、陳證2、陳證
    3之LINE對話紀錄擷影；被上訴人所提出被證2、被證4、被
    證5之LINE對話紀錄擷影，形式上均為真正。
  ㈦本院檢附原證5、原證6之LINE對話紀錄擷影、零件需求數量
    表，向曜紘科技有限公司（下稱曜紘公司）、晟田科技工業
    股份有限公司（下稱晟田公司）函詢曜紘公司、晟田公司、
    上訴人間之合作事宜，經曜紘公司於111年1月22日、111年4
    月25日函覆，內容詳如附件1至附件2所示；晟田公司於111
    年4月14日函覆，內容詳如附件3所示。
五、兩造爭執之事項：　　　
  ㈠系爭機器交付期限為109年1月31日或以被上訴人通知為準？
    若系爭機器交付期限為109年1月31日，兩造是否合意展延至
    109年3月10日？
  ㈡上訴人依民法第231條第1項之規定，請求被上訴人賠償109年
    2月19日訂單損失145萬8,630元、未來（即109年6月1日起至
    110年5月31日為止）訂單損失233萬5,216元本息，有無理由
    ？　　
六、得心證之理由：
  ㈠系爭機器交付期限為109年1月31日或以被上訴人通知為準？
    若系爭機器交付期限為109年1月31日，兩造是否合意展延至
    109年3月10日？
　⒈被上訴人抗辯：兩造約定系爭機器交付期限由伊另行通知，
    後伊通知於109年3月10日交貨乙節，為上訴人所否認，經查
    ：依兩造不爭執之事項㈠所示，兩造於108年11月29日簽訂系
    爭銷售合約，約定上訴人以240萬元向被上訴人購買系爭機
    器，系爭銷售合約之交貨期限「109年1月31日」（誤載為「
    108年1月31日」），上訴人並已依約交付貨款70萬元予被上
    訴人。由上可知，兩造原約定系爭銷售合約之交貨期限為10
    9年1月31日，並非以被上訴人通知為準，被上訴人就此亦未
    能舉證證明之，其抗辯自不足採。
　⒉被上訴人又抗辯：兩造合意延展系爭機器交付期限為109年3
    月10日乙節，亦為上訴人所否認，經查：
　⑴按意思表示依其表示方法，區分為對話與非對話之意思表示
    ，就非對話人而為意思表示者，其意思表示，以通知達到相
    對人時，發生效力，此觀民法第95條規定即明。又意思表示
    有傳達上之必要時，關於傳達機關之資格，法律並無限制規
    定。
　⑵查，被上訴人公司人員王昭文曾於109年1月20日傳送LINE予
    上訴人公司法定代理人蔡嘉仁：「嘉仁～～忘了跟您說交期是
    排在3/10交機，假太多，公司又作四休三，所以完成日期會
    慢了點…先跟你講一聲」，上開訊息在被證2王昭文之LINE訊
    息擷影並標示已讀，表示蔡嘉仁已讀上開訊息乙節，此有原
    證2、被證2之LINE對話紀錄擷影可稽（見原審卷第25、83頁
    ），即應認系爭機器原訂109年1月31日交貨期限，經王昭文
    以上開LINE訊息，向上訴人法定代理人蔡嘉仁為展延至109
    年3月10日之意思表示，該非對話之意思表示到達蔡嘉仁處
    後，蔡嘉仁並未反對，而發生合意展延交貨期限至109年3月
    10日之效力。
　⑶參以，依兩造不爭執之事項㈡所示，被上訴人於108年12月25
    日與亞崴公司簽訂銷售合約書，由被上訴人向亞崴公司購買
    系爭機器，約定交貨期限為109年3月10日；又依兩造不爭執
    之事項㈢所示，被上訴人員工王昭文以LINE傳訊通知上訴人
    法定代理人蔡嘉仁，排定於109年3月10日交付系爭機器，益
    可證明兩造合意展延交貨期限至109年3月10日甚明。嗣王昭
    文於109年3月9日以LINE傳訊通知上訴人法定代理人蔡嘉仁
    交機時間要延後一個月，上訴人法定代理人於同日回覆「明
    天3月10日機台沒交進來，就不收了，當你們放棄訂單」，
    拒絕再次展延交貨期限，應可確認系爭機器之交付期限為10
    9年3月10日。惟被上訴人並未在交貨時限109年3月10日交付
    系爭機器，已構成給付遲延情事。
  ㈡上訴人依民法第231條第1項之規定，請求被上訴人賠償109年
    2月19日訂單損失145萬8,630元、未來（即109年6月1日起至
    110年5月31日為止）訂單損失233萬5,216元本息，有無理由
    ？
　⒈上訴人主張：被上訴人構成給付遲延，伊得請求被上訴人賠
    償109年2月19日訂單損失145萬8,630元本息乙節，為被上訴
    人所否認，經查：
　⑴按債務人遲延者，債權人得請求其賠償因遲延而生之損害，
    民法第231條第1項固有明文。然其要件為債務人已陷於給付
    遲延，且所請求賠償之損害，須為因債務人之遲延所生，始
    得請求之。
　⑵查，本件兩造已合意展延系爭機器之交貨期限為109年3月10
    日，業如前述，被上訴人即負有依約如期交付系爭機器之義
    務，被上訴人於109年3月10日原訂交貨期限經過後，仍未能
    履行其債務，自109年3月11日起始構成給付遲延之狀態，迄
    被上訴人於109年3月30日解除系爭銷售合約為止（詳後述）
    ，上訴人並未交付系爭機器，已屬遲延給付，固屬無訛。然
    就上訴人109年2月19日訂單，當時被上訴人尚未陷於給付遲
    延，上訴人自不得依給付遲延之規定，請求賠償訂單損失。
　⒉上訴人主張：被上訴人構成給付遲延，伊得請求被上訴人賠
    償未來（即109年6月1日起至110年5月31日為止）訂單損失2
    33萬5,216元本息乙節，亦為被上訴人所否認，經查：
　⑴按給付有確定期限者，債務人自期限屆滿時起，負遲延責任
    ；契約當事人之一方遲延給付者，他方當事人得定相當期限
    催告其履行，如於期限內不履行時，得解除其契約，民法第
    229條第1項、第254條分別定有明文。查，依兩造不爭執之
    事項㈣所示，上訴人於109年3月27日寄發存證信函通知被上
    訴人解除系爭銷售合約，並要求被上訴人於函到後5日內返
    還上訴人已交付貨款，被上訴人於109年3月30日收受後，於
    109年4月17日以掛號寄送即期支票給上訴人，但上訴人於10
    9年4月20日將該支票寄回，關於上訴人請求返還價金即貨款
    70萬部分，已因兩造於訴訟中成立和解而撤回，此部分之事
    實，亦可認定。由上可知，上訴人履約遲延，被上訴人發函
    解除系爭銷售合約，該函已於109年3月30日送達於上訴人，
    而生合法解除之效力。
　⑵次按契約解除時，當事人雙方回復原狀之義務，除法律另有
    規定或契約另有訂定外，依左列之規定：一、由他方所受領
    之給付物，應返還之。二、受領之給付為金錢者，應附加自
    受領時起之利息償還之。解除權之行使，不妨礙損害賠償之
    請求。民法第259條第1、2款、第260條分別定有明文。查，
    系爭銷售合約既經上訴人以被上訴人給付遲延為由，合法解
    除，業如前述，兩造即無須繼續履行原有之債之關係，不再
    有給付遲延之問題，上訴人所得請求者乃前述回復原狀及解
    除契約後之損害賠償，不得請求給付遲延之損害賠償。
　⒊依上，上訴人依民法第231條第1項之規定，請求被上訴人賠
    償109年2月19日訂單損失145萬8,630元、未來（即109年6月
    1日起至110年5月31日為止）訂單損失233萬5,216元本息，
    均屬無據。
七、綜上所述，上訴人依民法第231條第1項之規定，請求被上訴
    人應給付379萬3,846元，及自起訴狀繕本送達之翌日起至清
    償日止，按週年利率百分之5計算之利息，非屬正當，不應
    准許。從而原審所為上訴人敗訴之判決，並駁回其假執行之
    聲請，並無不合。上訴人上訴論旨指摘原判決不當，求予廢
    棄改判，為無理由，應駁回其上訴。
八、本件事證已臻明確，兩造其餘之攻擊或防禦方法及所用之證
    據，認均不足以影響本判決之結果，爰不逐一論列，附此敘
    明。
九、據上論結，本件上訴為無理由，依民事訴訟法第449條第1項
    、第78條，判決如主文。
中　　華　　民　　國　　111 　年　　6 　　月　　30　　日
                  民事第三庭    審判長法  官  吳森豐

                                      法  官  孫玉文

                                      法  官  郭貞秀
上為正本係照原本作成。
上訴人如不服本判決，應於收受送達後20日內向本院提出上訴書
狀，其未表明上訴理由者，應於提出上訴後20日內向本院補提出
理由書狀（均須按他造當事人之人數附繕本）上訴時應提出委任
律師或具有律師資格之人之委任狀；委任有律師資格者，另應附
具律師資格證書及釋明委任人與受任人有民事訴訟法第466條之1
第1項但書或第2項（詳附註）所定關係之釋明文書影本。如委任
律師提起上訴者，應一併繳納上訴審裁判費。
被上訴人不得上訴。
中　　華　　民　　國　　111 　年　　6 　　月　　30　　日

                                      書記官  蘇玟心

【附註】
民事訴訟法第466條之1：
⑴對於第二審判決上訴，上訴人應委任律師為訴訟代理人。但上
  訴人或其法定代理人具有律師資格者，不在此限。
⑵上訴人之配偶、三親等內之血親、二親等內之姻親，或上訴人
  為法人、中央或地方機關時，其所屬專任人員具有律師資格並
  經法院認為適當者，亦得為第三審訴訟代理人。
民事訴訟法第466條之2第1項：
  上訴人無資力委任訴訟代理人者，得依訴訟救助之規定，聲請
第三審法院為之選任律師為其訴訟代理人。